臺灣高雄地方法院民事判決　　　　　　　95年度訴字第4140號
原　　　告　財團法人汽車交通事故特別補償基金
法定代理人　戊○○
訴訟代理人　庚○○
　　　　　　丁○○
　　　　　　甲○○
受 告知 人　己○○
　　　　　　丙○○
被　　　告　辛○○
　　　　　　立凱投資股份有限公司
法定代理人　鄭陳敦
上二人共同
訴訟代理人　林慶雲律師
　　　　　　楊靖儀律師
　　　　　　朱淑娟律師
　　　　　　陳裕文律師
上列當事人間請求損害賠償事件，本院於民國96年6月21日言詞
辯論終結，判決如下：
    主      文
原告之訴駁回。
訴訟費用由原告負擔。
    事實及理由
一、本件原告主張：被告辛○○為被告立凱投資股份有限公司（
    下稱立凱公司）之董事，於民國94年9月29日上午11時許，
    駕駛被告立凱公司所有車牌號碼YO-0362 號自小客車（下稱
    YO-0362 號車），沿高雄市○○○路由東往西行駛，途經建
    國三路192 號前，因未注意車前狀況，撞擊被害人胡黃月秀
    所騎乘之車號ZXT-915 號機車，致被害人胡黃月秀倒地，受
    有頭部外傷併顱內出血等傷害，並於95年3 月8 日引發急性
    呼吸窘迫症而死亡，受告知人己○○、丙○○及訴外人乙○○，分別為被害人之配偶及子，原得依侵權行為法律關係，
    請求被告辛○○負損害賠償責任，並依民法第28條之規定，
    請求被告立凱公司連帶賠償。因被告辛○○所駕YO-0362 號
    車未投保強制汽車責任保險，被害人遺屬即受告知人己○○
    、丙○○及訴外人乙○○於95年9 月29日依強制汽車責任保
    險法第40條第2 款規定，向原告請求補償並受領新台幣（下
    同）1,651,197 元，原告爰依強制汽車責任保險法第42條第
    2 項規定，在上揭補償金額內，代位行使被害人遺屬對被告
    之損害賠償請求權等語。並聲明求為判決：被告應連帶給付
    原告1,651,197 元，及起訴狀繕本送達之翌日起至清償日止
    ，按週年利率5 ％計算之利息。
二、被告則以：本件車禍係因被害人違規騎乘機車駛入快車道，
    並撞擊被告辛○○所駕前揭YO-0362 號車後座之右車門所致
    ，被告辛○○並無過失，且本件車禍於94年9 月29日即發生
    ，被害人迄95年3 月8 日才死亡，其死亡與本件車禍應無相
    當因果關係。另被告辛○○固為被告立凱公司之董事，然被
    告辛○○於車禍之際，並非執行被告立凱公司之職務行為，
    被告立凱公司自不負連帶賠償之責等語資為抗辯。並答辯聲
    明求為判決：原告之訴駁回。
三、兩造不爭執事項如下：
（一）被告辛○○為被告立凱公司之董事，於94年9月29日上午
      11時許，駕駛被告立凱公司所有YO-0362號車，沿高雄市
      ○○○路由東往西行駛，途經建國三路192 號前，與被害
      人胡黃月秀所騎乘之車號ZXT-915 號機車發生車禍，被害
      人胡黃月秀倒地，因而受有頭部外傷併顱內出血等傷害。
（二）被害人胡黃月秀於95年3月8日因頭部外傷併顱內出血及尿
      毒症引發急性窘迫症而死亡，並有死亡證明書附卷可證（
      見本院卷第5頁）。
（三）被告辛○○所駕YO-0362 號車未投保強制汽車責任保險，
      受告知人己○○、丙○○及訴外人乙○○，分別為被害人
      胡黃月秀之配偶及子，於95年9 月29日依強制汽車責任保
      險法第40條第2 款規定，向原告請求補償並受領1,65
      1,197 元，此有戶籍謄本、財團法人汽車交通事故特別補
      償基金補償金理算書、汽車交通事故特別補償基金補償金
      收據暨行使代位權告知書在卷可稽（見本院卷第76～78頁
      、第4 頁、第6 頁）。
四、兩造爭執事項：本件車禍之發生被告辛○○是否有過失？
（一）按強制汽車責任保險法第42條第2項規定：「特別補償基
      金於給付補償金額後，得代位行使請求權人對於損害賠償
      義務人之請求權。但其所得請求之數額，以補償金額為限
      。」，其本質上為保險代位權，係受害人或其遺屬損害賠
      償請求權之法定移轉，並未使特別補償基金取得對加害人
      或汽車所有人獨立之求償權，此觀強制汽車責任保險法第
      42條立法理由第3 項即明。準此，特別補償基金僅於加害
      人或汽車所有人依民法或其特別法應就受害人或其遺屬負
      損害賠償之義務時，始得代位行使受害人或其遺屬對加害
      人或汽車所有人之損害賠償請求權，若受害人或其遺屬對
      加害人或汽車所有人不得請求損害賠償，特別補償基金即
      無從向加害人或汽車所有人為請求。
（二）原告主張本件車禍係因被告辛○○未注意車前狀況撞擊被
      害人胡黃月秀所騎乘之車號ZXT-915 號機車所致云云，為
      被告所否認，並辯稱：本件車禍係因被害人違規騎乘機車
      駛入快車道擦撞被告辛○○所駕YO-0362 號車右後座車門
      所致，被告辛○○並無過失等語。經查，觀之本院依職權
      向高雄市政府警察局交通警察大隊調取之本件車禍之「道
      路交通事故現場圖」顯示：快車道有刮地痕及血跡，慢車
      道則無，其中肇事經過摘要記載，被害人頭部受傷，駕駛
      車號ZXT-915 號機車行駛方向不明，被告辛○○駕駛YO-0
      362 號車沿建國三路快車道由東往西行駛，途經該路段19
      2 號前被害人所駕駛之車號ZXT-915 號機車左前手把與被
      告辛○○所駕駛之YO-0362 號車右側車身擦撞而肇事等語
      （見本院卷第54頁），且車禍現場照片亦顯示：被告辛○○所駕YO-0362 號車之左、右車頭及前側車身均無撞擊痕
      跡，僅右後座車門有擦痕等情（見本院卷第61頁），足徵
      本件車禍係被害人騎乘機車駛入快車道擦撞被告辛○○所
      駕前揭YO-0362 號車右後座車門後，因重心不穩跌倒，因
      而受有頭部外傷併顱內出血等傷害，是以原告主張本件車
      禍係被告辛○○未注意車前狀況撞擊被害人胡黃月秀所騎
      乘之車號ZXT-915 號機車所致云云，尚難採信，被告上揭
      所辯，堪予採信。此外，原告復未能舉證證明被告辛○○
      對本件車禍之發生有何故意或過失，即難認被告辛○○對
      於本件車禍之發生有何故意或過失，故被告辛○○對被害
      人之遺屬不負損害賠償責任，被告辛○○既毋須負侵權行
      為損害賠償責任，則被告立凱公司自無庸負連帶賠償責任
      ，依上揭說明，受告知人己○○、丙○○及訴外人乙○○
      既對被告無損害賠償請求權存在，則原告自無從代位受告
      知人己○○、丙○○及訴外人乙○○向被告請求連帶賠償
      ，從而，原告本於強制汽車責任保險法第42條第2 項規定
      ，請求被告連帶給付1,651,197 元及其利息，即屬無據。
五、綜上所述，原告本於強制汽車責任保險法第42條第2項規定
    ，請求被告連帶給付1,651,197元，及自起訴狀繕本送達翌
    日起至清償日止，按週年利率5 ％計算之利息，為無理由，
    應予駁回。
六、本件事證已臻明確，兩造其餘攻擊防禦方法，核與判決結果
    不生影響，爰不一一論述，併此敘明。
七、據上論結，本件原告之訴為無理由，依民事訴訟法第78條，
    判決如主文。
中　　華　　民　　國　　96　　年　　6 　　月　　29　　日
              民事第三庭  審判長 法  官   鄭月霞
                                 法  官   伍逸康
                                 法　官　 洪培睿
上開正本係照原本作成。
如不服本判決，應於送達後20日內，向本院提出上訴狀並表明上
訴理由，如於本判決宣示後送達前提起上訴者，應於判決送達後
10日內補提上訴理由書（須附繕本）。
中　　華　　民　　國　　96　　年　　6 　　月　　29　　日
                                 書記官   林慧君
